臺灣高等法院刑事判決
108年度上易字第1451號
上  訴  人
即  被  告  許嘉琪


上列上訴人即被告因竊盜案件，不服臺灣宜蘭地方法院108 年度
易字第146 號，中華民國108 年6 月12日第一審判決（起訴案號
：臺灣宜蘭地方檢察署108 年度偵字第698 號），提起上訴，本
院判決如下：
    主  文
原判決撤銷。
許嘉琪犯竊盜罪，處拘役伍拾日，如易科罰金，以新臺幣壹仟元
折算壹日。未扣案之犯罪所得胸罩肆件、短袖上衣壹件均沒收，
於全部或一部不能沒收或不宜執行沒收時，追徵其價額。
    事  實
一、許嘉琪與莊秀惠前為同事關係，許嘉琪竟基於意圖為自己不
    法所有之犯意，於民國107 年10月22日14時45分許，徒步行
    至莊秀惠位在宜蘭縣○○鎮○○路0 段000 號住處外走廊，乘現
    場無人在場之際，徒手竊取莊秀惠所有、晾置在該處之胸罩
    3 件及莊秀惠之母親吳美蓉所有、晾置在該處之胸罩1 件、
    短袖上衣1 件等財物，得手後旋即將上開衣物藏於其隨身攜
    帶之安全帽內後逃逸。嗣經莊秀惠、吳美蓉發覺遭竊報警處
    理，經警調閱現場監視錄影畫面，始循線查悉上情。
二、案經莊秀惠訴由宜蘭縣政府警察局礁溪分局報請臺灣宜蘭地
    方檢察署檢察官偵查起訴。
    理  由
壹、證據能力部分：
一、按被告以外之人於審判外之陳述，雖不符刑事訴訟法第159 
     條之1 至第159 條之4 之規定，然經當事人於審判程序同
    意 作為證據，法院審酌該言詞陳述或書面陳述作成時之情
    況， 認為適當者，亦得為證據；當事人、代理人或辯護人
    於法院 調查證據時，知有刑事訴訟法第159 條第1 項不得
    為證據之 情形，而未於言詞辯論終結前聲明異議者，視為
    有前項之同 意，刑事訴訟法第159 條之5 定有明文。查，
    本判決下列認 定事實所引用之被告以外之人於審判外所為
    之供述證據資料 （包含人證與文書等證據），並無證據證
    明係公務員違背法 定程序所取得；而檢察官、上訴人即被
    告許嘉琪（下稱被告 ）對本院準備程序期日提示之卷證，
    均不爭執其證據能力， 且迄至言詞辯論終結前亦未再聲明
    異議，本案證據資料作成 時之情況，核無違法取證或其他
    瑕疵，證明力亦無明顯過低 之情形，認為以之作為證據為
    適當，依刑事訴訟法第159 條 之5 規定，自均得作為證據
    。 
二、至於非供述證據部分，檢察官及被告均不爭執其證據能力，
     復均查無違反法定程序取得或其他不得作為證據之情形，
    且 經本院於審理期日提示予檢察官而為合法調查，應認均
    有證 據能力。
貳、實體部分：
一、認定犯罪事實所憑之證據及理由：
    被告雖經合法傳喚，無正當理由未於本院審理時到庭，惟依
    其之前陳述，固不否認其與告訴人莊秀惠前為同事關係，且
    於前開時間，徒步行至告訴人上開住處附近等事實，惟矢口
    否認有何竊盜之犯行，辯稱：監視器攝得之人不是伊，伊沒
    有去行竊云云。經查：
  ㈠於107 年10月22日14時45分許，在告訴人位在宜蘭縣○○鎮○○
    路0 段000 號住處外走廊，告訴人所有、晾置在該處之胸罩
    3 件及被害人即告訴人之母親吳美蓉所有、晾置在該處之胸
    罩1 件、短袖上衣1 件為人所竊取乙節，為被告於本院準備
    程序時所不爭執（見本院卷第42、43頁），核與證人即告訴
    人於警詢、偵查及原審指述情節相符（見偵卷第9 至11
    、12至13、31頁反面、32頁、原審卷第29頁），復經證人即
    被害人吳美蓉於偵查中證述屬實（見偵卷第31頁反面、32頁
    ），並有現場及監視器翻拍照片等件在卷可稽（見偵卷第15
    至20頁），應堪認定。
  ㈡本件被告即為竊取前開胸罩、短袖上衣之人。茲說明如下：
    ⒈查被告與告訴人前為同事關係，被告於本案發生時即107 
      年10月22日14時45分許，徒步行至告訴人上開住處附近等
      事實，亦為被告於本院準備程序時所不爭執（見本院卷第
      42、43頁），復經告訴人於警詢、偵查及原審時證述明確
      （見偵卷第10頁正反面、32頁、原審卷第29頁反面），並
      有監視器翻拍照片等件附卷可參（見偵卷第20頁），堪以
      認定。
    ⒉復告訴人於警詢及偵查時指稱：伊於107 年10月22日19時
      許打電話聯絡伊母親吳美蓉，伊母親稱其於107 年10月22
      日中午將衣物晾曬在住處的屋外，並且離開家後到大福去
      辦事情，於當日15時許返家時就看到晾在外頭的衣服不見
      了，經調閱隔壁民宅監視器，發現當天14時35分（監視器
      時間，正確時間應為14時44分）有1 名可疑的男子從伊家
      旁邊的菜園往伊家走來，並且在同日14時37分（正確時間
      14時46分）從頭濱路2 段318 巷往頭濱路離開，該時段正
      係伊母親離開家中的時間。這段時間只有被告，沒有其他
      人經過伊住處附近等語甚明（見偵卷第10、32頁）；又證
      人即本案承辦員警吳幸澤於原審證稱：107 年10月24日接
      獲被害人報案，伊到現場看，伊從被害人住家附近頭濱路
      2 段318 巷的監視器發現在22日14時44至46分，有1 名身
      著藍綠色雨衣，頭戴深色安全帽，從南往北經過被害人住
      家，沿著住家旁邊種植作物的農地，往被害人家前進，同
      日大約14時46分，有1 名身著白色上衣、黑色長褲的男子
      從頭濱路2段318巷小跑步出來觀望有無來車後到對面的南
      下車道，後續伊又調了頭濱路2 段261 號住宅監視器，該
      名男子有經過被害人住處前面，身著同樣的衣物，左手拿
      了深色的物品。伊看了3 個小時的監視器畫面，大約是從
      中午12點看到下午3 點，伊只有看到身穿雨衣的男子步行
      至被害人住處，其他只有車輛開過，但是沒有其他人步行
      經過被害人住處等語（見原審第19至20頁）；酌以確有1 
      名「頭戴深色安全帽、身穿藍色雨衣，雨衣內穿著白衣、
      黑褲、黑鞋」之成年男子於107 年10月22日14時43分許，
      步行穿越上開告訴人住處旁農地，往告訴人住處方向前進
      （即刑案現場照片編號8 至10）；1 名「身穿白襯衫、黑
      褲、黑鞋，手持深色安全帽，安全帽內露出藍色物件」之
      成年男子於同日14時46分、47分許，步行經過宜蘭縣○○鎮
      ○○路0 段000 巷○○路段000 號，往背離上開告訴人住處之
      方向行走（即刑案現場照片編號11至18號）等情，
      有前引之現場及監視器翻拍照片等件在卷可參，而細繹前
      引之監視器翻拍照片，各照片中之成年男子身型相似，且
      拍攝之時間密接、拍攝之地點具有連貫性，足認前開監視
      器翻拍照片中所示「頭戴深色安全帽、身穿藍色雨衣，雨
      衣內穿著白衣、黑褲、黑鞋」之成年男子與「身穿白襯衫
      、黑褲、黑鞋，手持深色安全帽，安全帽內露出藍色物件
      」之成年男子均為同一人，且即為本案行竊者。
    ⒊又證人即告訴人先於偵查中證稱：因為被告的臉部有1 顆
      痣，有1 張照片很明顯是被告，另外，被告的身型及走路
      方式與監視器拍攝到的人一樣等語（見偵卷第32頁）；復
      於原審中證稱：因為伊的鄰居檳榔攤阿姨有給伊看過錄影
      檔，錄影檔看得比較明顯，是被告在奔跑，就是影片中奔
      跑的姿勢跟被告很像，（刑案現場照片）編號11、13、14
      的照片很明顯看得出來是被告，編號15、16已經太遠，看
      不清楚，編號17、18可以看出是被告等語（見原審卷第29
      頁反面、30頁）。又被告於案發當日係身著長袖白襯衫、
      黑褲、黑鞋，且徒手持內裝有藍色雨衣之深色安全帽，行
      經上開告訴人住處附近乙節，業據被告於警詢、原審及本
      院準備程序時均坦承不諱（見偵卷第5 頁反面、原審卷第
      33頁、本院卷第42頁），且被告於本院準備程序時自承：
      刑案現場照片編號17、18所示之人為伊本人等語（見本院
      卷第43頁），而細繹前引之監視器翻拍照片（即刑案現場
      照片編號8 至16）中所示「頭戴深色安全帽、身穿藍色雨
      衣，雨衣內穿著白衣、黑褲、黑鞋」之成年男子及「身穿
      白襯衫、黑褲、黑鞋，手持深色安全帽，安全帽內露出藍
      色物件」之成年男子，經核其服裝特徵均與被告當日穿著
      相符，且「頭戴深色安全帽、身穿藍色雨衣」或「手持深
      色安全帽，安全帽內露出藍色物件」等特徵亦與被告當日
      行經告訴人住處附近時，手持內裝有藍色雨衣之深色安全
      帽之特徵相同，足認前開監視錄影翻拍照片所攝得身著雨
      衣或手持安全帽之人即為被告本人，被告即為本案行竊者
      無訛。
    ⒋被告雖以前開情詞置辯，並於警詢及原審均供稱：伊當時
      在竹安河堤附近看人釣魚，因為口渴，便從竹安河堤步行
      至濱海公路上尋找雜貨店，接著伊看到有檳榔攤，跟人詢
      問附近雜貨店在何處，他說要再往前走100 公尺，可是伊
      找不到雜貨店，所以折返河堤。伊會左手持有安全帽及雨
      衣步行於頭濱路2 段，是因為伊怕安全帽被人偷走，攜帶
      雨衣是怕下雨云云（見偵卷第4 頁反面、5 頁反面、6 頁
      、原審卷第32頁反面至35頁）。惟證人吳幸澤於原審證稱
      ：當天天氣是晴天，沒有下雨的狀況等語（見原審卷第20
      頁反面、21頁），而證人即告訴人於原審亦證稱：當天是
      出大太陽，沒有下雨的情況等語（見原審卷第30頁反面）
      ，參酌前引監視錄影翻拍照片所示，案發當時天氣晴朗，
      並無下午或可能下雨之情形，則被告在並無下雨之跡象及
      狀況下，竟穿戴安全帽與雨衣，徒步行走於馬路上，其行
      為顯然與常情相違，依據一般論理與經驗法則，並參酌被
      告穿戴安全帽與雨衣之時間、地點，及其逕自穿越告訴人
      住處旁空地等情，顯見被告對於告訴人住處周遭環境熟稔
      ，其穿戴安全帽及雨衣之目的應係為於下手行竊時遮蔽其
      臉部及身形以免遭人認出所用。是被告前開所辯，顯屬事
      後卸責之詞，不足採信。
  ㈢另證人吳幸澤雖於原審證稱：依告訴人所稱，她遭竊的衣物
    是掛在屋簷下方白色吊衣桿及白色吊衣架，該處是在圍籬的
    北側左邊，是在房子跟圍籬之間等語（見原審卷第20頁反面
    ）。惟觀之卷附現場及監視器翻拍照片所示，可知證人吳幸
    澤所稱圍籬係環繞告訴人住處旁邊農地而搭建，並非被告住
    處之圍籬，則被告下手行竊地點應僅係屬被告住處外走廊，
    其上有屋簷，然並無圍籬屏蔽，尚難認係住宅之一部分，檢
    察官起訴認被告係侵入上開屋側有屋頂及圍籬屏蔽而屬住宅
    一部分之走廊內，徒手竊取告訴人及被害人吳美蓉衣物，顯
    然有誤。
  ㈣被告雖於本院準備程序中請求將卷附照片送請民間業者鑑定
    照片之真偽云云。然本院業依職權將卷附監視器翻拍照片送
    請內政部警政署刑事警察局鑑定，該局經檢視發現送鑑檔案
    ，發現有時間非逐秒連續顯示且影像有明顯壓縮痕跡，可能
    為監視設備儲存壓縮所致。因無原始錄影畫面可資比對，故
    無法判定是否偽造或變造之情形，有該局108年11月12日刑
    鑑字第1088006287號函在卷可參，自難為有利於被告之認定
    ，併予敘明。
  ㈤綜上，本案事證明確，被告犯行堪予認定，應予依法論科。
二、論罪：
  ㈠按行為後法律有變更者，適用行為時之法律。但行為後之法
    律有利於行為人者，適用最有利於行為人之法律，刑法第2
    條第1 項定有明文。經查，被告行為後，刑法第320 條業於
    108 年5 月29日經總統華總一義字第10800053451 號令公布
    修正，並於同年5 月31日施行，而修正前刑法第320 條第1 
    項規定：「意圖為自己或第三人不法之所有，而竊取他人之
    動產者，為竊盜罪，處5 年以下有期徒刑、拘役或5 百元以
    下罰金。」，修正後則規定：「意圖為自己或第三人不法之
    所有，而竊取他人之動產者，為竊盜罪，處5 年以下有期徒
    刑、拘役或50萬元以下罰金。」，經新舊法比較結果，修正
    後之刑法第320 條第1 項規定非較有利於被告，依刑法第2 
    條第1 項規定，本件應適用被告行為時之法律即修正前刑法
    第320 條第1 項之規定。
  ㈡按刑法第321 條第1 項第1 款之侵入住宅或有人居住之建築
    物竊盜罪，需行為人所為可構成侵入住宅罪，始可進而論以
    加重竊盜罪（最高法院83年度臺上字第6170號判決意旨參照
    ）。查被告行竊地點僅係被告住處外走廊，該處尚不構成住
    宅之一部分，業經本院認定如前，是核被告所為，係犯修正
    前刑法第320 條第1 項之普通竊盜罪。檢察官認被告所為，
    係犯刑法第321 條第1 項第1 款之侵入住宅竊盜罪，容有未
    洽，惟其社會基本事實同一，爰依法變更起訴法條。
  ㈢被告以一竊盜犯意，於同一時間、地點，竊取告訴人及被害人吳美蓉所有之財物，而分別侵害告訴人及被害人吳美蓉之財產監督權法益，為同種想像競合犯，應依刑法第55條之規定，從一重處斷。
三、撤銷改判之理由：
  ㈠原審以被告犯侵入住宅竊盜犯行，事證明確，予以論罪科刑
    ，固非無見。惟查：被告所為係犯修正前刑法第320 條第1
    項之普通竊盜罪，原審未察，遽認被告係犯修正前刑法第32
    1 條第1 項第1款之侵入住宅竊盜罪，自有未合。被告上訴
    意旨猶執前詞否認犯罪，其上訴雖為無理由，惟原判決既有
    前開可議之處，自應由本院予以撤銷改判。
  ㈡爰以行為人之責任為基礎，審酌被告案發時正值壯年，不思
    以正當途徑牟取所需，竟任意竊取他人財物，造成他人財物
    之損失，顯無尊重他人財產權之觀念，所為影響社會治安，
    犯後否認犯行，飾詞卸責，態度顯然不佳，兼衡其素行、犯
    罪之動機、目的、手段、情節、智識程度為五專畢業（見本
    院卷第75頁被告之個人基本資料查詢結果）、於警詢時自承
    家庭經濟狀況為小康（見偵卷第4 頁）、於原審自承其於飯
    店工作，家中尚有父母親等語（見原審卷第34頁反面）之家
    庭經濟狀況、所造成之損害及其所獲得財物等一切情狀，量
    處如主文第2 項所示之刑，並諭知易服勞役之折算標準。
  ㈢沒收：
    按犯罪所得，屬於犯罪行為人者，沒收之；於全部或一部不
    能沒收或不宜執行沒收時，追徵其價額，不予宣告沒收或追
    徵，刑法第38條之1 第1 項前段、第3 項分別定有明文。查
    本案被告犯前開普通竊盜罪之犯罪所得為胸罩4 件、短袖上
    衣1 件，業經本院認定如前，爰依刑法第38條之1 第1 項、
    第3 項規定宣告沒收，於全部或一部不能沒收或不宜執行沒
    收時，追徵其價額。
四、被告之兄許嘉文於108 年11月25日代被告簽收本案109 年1
    月8 日審判程序傳票，有該送達證書在卷可參（見本院卷59
    頁）。是被告既經合法傳喚，無正當之理由不到庭，爰不待
    其陳述，逕行判決。
據上論斷，應依刑事訴訟法第369 條第1 項前段、第364 條、第
299 條第1 項前段、第300 條、第371 條，刑法第2 條第1 項前
段、第320 條第1 項（修正前）、第55條、第41條第1 項前段、
第38條之1 第1 項前段、第3 項，刑法施行法第1 條之 1，判決
如主文。
本案經檢察官江佩蓉提起公訴，檢察官何明楨到庭執行職務。
中　　華　　民　　國　　109 　年　　2 　　月　　5 　　日
                  刑事第十一庭  審判長法  官  楊力進
                                      法  官  沈君玲
                                      法  官  雷淑雯
以上正本證明與原本無異。
不得上訴。
                                      書記官  林立柏
中　　華　　民　　國　　109 　年　　2 　　月　　5 　　日
附錄本案論罪科刑法條全文
修正前中華民國刑法第320 條
（普通竊盜罪、竊佔罪）
意圖為自己或第三人不法之所有，而竊取他人之動產者，為竊盜
罪，處5 年以下有期刑、拘役或500 元以下罰金。
意圖為自己或第三人不法之利益，而竊佔他人之不動產者，依前
項之規定處斷。
前二項之未遂犯罰之。